【裁判字號】    97,簡上,442
【裁判日期】    970918
【裁判案由】    詐欺
【裁判全文】
臺灣桃園地方法院刑事判決             97年度簡上字第442號
上  訴  人
即  被  告  乙○○
                    6樓
選任辯護人  王道元律師
上列上訴人即被告因詐欺案件，不服本院中華民國97年4 月18日
97年度桃簡字第977 號第一審刑事簡易判決（聲請簡易判決處刑
案號：臺灣桃園地方法院檢察署96年度偵字第24542 號、97年度
偵字第1981號）提起上訴，並經臺灣桃園地方法院檢察署檢察官
函請併案審理（併辦案號：臺灣桃園地方法院檢察署97年度偵字
第17347號），本院管轄之第二審合議庭判決如下：
    主  文
原判決撤銷。
乙○○幫助意圖為自己不法之所有，以詐術使人將本人之物交付
，處有期徒刑參月，如易科罰金，以新臺幣壹仟元折算壹日。
    事  實
一、乙○○明知申請帳戶使用係輕而易舉之事，一般人無故取得
    他人金融帳戶使用之行徑常與財產犯罪之需要密切相關，而
    可預見將帳戶提供他人使用，可能使他人遂行不法所有意圖
    用以詐騙他人，又對於提供帳戶予他人使用雖無必引發他人
    萌生犯罪之確信，但仍以縱若有人持以犯罪亦不違反其本意
    ，而基於幫助他人詐欺取財之不確定故意，於民國96年9 月
    7 日下午6 時許，在桃園縣南崁交流道旁之空軍一號客運南
    崁站，將其開設所有之中國信託商業銀行南崁分行帳號0000
    00000000號帳戶（下稱上開中國信託銀行帳戶）及渣打商業
    銀行三民分行帳號00000000000 號帳戶（下稱上開渣打銀行
    帳戶）之存摺、提款卡連同密碼等金融資料托運至新竹站交
    付予真實姓名、年籍均不詳而自稱「李聖傑」之成年人，藉
    此幫助「李聖傑」及其所屬詐騙集團達到其向他人詐取財物
    之目的。其後，「李聖傑」與其所屬之詐騙集團成員即基於
    意圖為自己不法所有之犯意聯絡，於96年9 月9 日某時，分
    別以電話向戊○○、甲○○、丁○○、丙○○等人，佯稱其
    等上網購物之金融卡付款程序操作錯誤，需至自動櫃員機取
    消設定，致戊○○、甲○○、丁○○、丙○○等人陷於錯誤
    ，而分別於如附表所示之匯款時間，將如附表所示之款項匯
    入如附表所示之乙○○上開中國信託銀行及渣打銀行帳戶內
    ，各該款項旋遭該詐騙集團成員提領，嗣戊○○、甲○○、
    丁○○、丙○○察覺有異報警處理，始知受騙。
二、案經桃園縣警察局大園分局報告臺灣桃園地方法院檢察署檢
    察官偵查後聲請簡易判決處刑，及臺南縣警察局永康分局報
    告臺灣臺南地方法院檢察署呈請臺灣高等法院檢察署檢察長
    令轉臺灣桃園地方法院檢察署檢察官移送併辦。
    理  由
一、證據能力方面：
（一）按被告以外之人於審判外之陳述，雖不符前4 條之規定，
      而經當事人於審判程序同意作為證據，法院審酌該言詞陳
      述或書面陳述作成時之情況，認為適當者，亦得為證據；
      當事人、代理人或辯護人於法院調查證據時，知有第159
      條第1 項不得為證據之情形，而未於言詞辯論終結前聲明
      異議者，視為有前項之同意，刑事訴訟法第159 條之5 就
      此定有明文。而本案所引用之供述證據，經本院依法踐行
      調查證據程序，公訴人、被告及選任辯護人均不爭執各該
      供述證據之證據能力，且迄本院言詞辯論終結前未就供述
      證據之證據能力聲明異議，又查無依法應排除其證據能力
      之情形，是後述所引用供述證據之證據能力均無疑義，依
      法自有證據能力，均得作為本案證據，先予敘明。
（二）另中國信託商業銀行股份有限公司96年10月5 日中信銀集
      作字第96508095號函暨所附被告上開中國信託銀行帳戶歷
      史交易明細表、開戶資料；渣打國際商業銀行股份有限公
      司三民分行96年10月4 日渣打商銀三民字第09600142號函
      暨所附被告上開渣打銀行帳戶之開戶資料、交易往來明細
      表；被害人戊○○、甲○○、丁○○、丙○○等人提出之
      自動櫃員機交易明細表5 紙，均與本案事實具有自然關聯
      性，復屬書證性質，且查無事證足認有違背法定程式或經
      偽造、變造所取得之情事，況公訴人及被告、選任辯護人
      對此部分之證據能力亦不爭執，是堪認均有證據能力。
二、訊據被告乙○○固坦承其有於上揭時、地將其上開中國信託
    銀行及渣打銀行帳戶之存摺、提款卡密碼等資料以托運方式
    交予「李聖傑」之事實，惟矢口否認有何幫助詐欺之犯行，
    辯稱：伊因為要辦理貸款，依報載貸款廣告之電話撥打聯絡
    後，對方要求伊提供銀行帳戶之存摺、提款卡及密碼，以便
    製作薪資轉帳之資料，伊才會把上開中國信託銀行及渣打銀
    行帳戶之存摺、提款卡及密碼交給對方，並不知道對方利用
    其帳戶作為詐欺之用云云。惟查：
（一）被害人戊○○、甲○○、丁○○、丙○○等人於96年9 月
      9 日某時分別遭詐騙集團成員佯稱其等上網購物之金融卡
      付款程序操作錯誤，需至自動櫃員機取銷設定為由，而於
      如附表所示之匯款時間，將如附表所示之款項匯入如附表
      所示之乙○○上開中國信託銀行及渣打銀行帳戶內等情，
      業據證人即被害人戊○○、甲○○、丁○○、丙○○等人
      於警詢中證述明確，復有自動櫃員機交易明細表5 紙（臺
      灣桃園地方法院檢察署96年度偵字第24542 號卷第14頁、
      第20頁、第28頁；南縣永警偵字第0960017401號卷第29頁
      ）；中國信託商業銀行股份有限公司96年10月5 日中信銀
      集作字第96508095號函暨所附被告上開中國信託銀行帳戶
      歷史交易明細表、開戶資料（臺灣桃園地方法院檢察署97
      年度偵字第1981號卷第9 至12頁）及渣打國際商業銀行股
      份有限公司三民分行96年10月4 日渣打商銀三民字第0960
      0142號函暨所附被告上開渣打銀行帳戶之開戶資料、交易
      往來明細表（南縣永警偵字第0960017401號卷第35至40頁
      ）各1 份在卷可稽，足證被害人戊○○、甲○○、丁○○
      、丙○○等人遭詐騙之前開款項，確均匯入被告所提供之
      上開中國信託銀行及渣打銀行帳戶，是該等帳戶確有供詐
      騙集團作為實施詐欺犯行之用無訛。
（二）被告雖辯稱其係因欲辦理貸款，依報載貸款廣告之電話撥
      打聯絡後，對方說要繳交帳戶存摺、提款卡及密碼後才能
      借錢，伊才會交付前開帳戶之存摺、提款卡及密碼，伊當
      時並沒有想到對方會拿去作詐騙使用云云，並提出蘋果日
      報貸款廣告、被告使用之行動電話門號96年9 月份之通話
      明細各1 份為證。惟衡諸銀行貸款業務之常情，辦理貸款
      之金融機構或理財公司是否應允貸款，所應探究者，乃係
      被告之資力、信用及償還能力為何，不論如何，均毋需提
      供個人帳戶之存摺、提款卡及密碼，換言之，銀行除要求
      貸款人提供相關身分證明及財力證明資料外，並無要求貸
      款人提供自己帳戶之存摺、提款卡及密碼作為審核之可能
      ；又金融存款帳戶，事關存戶個人財產權益之保障，與存
      戶之印鑑章、提款卡結合，其專屬性、私密性更形提高，
      一般人均有妥為保管存摺、印鑑章、提款卡，以防止被他
      人冒用之認識，縱有特殊情況偶有將存摺、印鑑章、提款
      卡交付他人之需，亦必深入瞭解其用途後再行提供以使用
      ，若落入不明人士手中，極易被利用為取贓之犯罪工具，
      恆係吾人日常生活經驗與事理，而被告於本院審理時既已
      供認：伊工作將近10年，且知悉現在詐騙集團猖獗，不能
      將帳戶隨便提供他人使用，而伊於本案之前亦曾請代辨公
      司辦理貸款過，依伊那次辦理貸款之經驗，知道辦理貸款
      並不需將存摺、提款卡及密碼交予他人等語，足認被告當
      時具有相當之智識程度與生活經驗，對此亦當認識甚明，
      衡情被告應能懷疑並預見於辦理貸款之際要求提供帳戶存
      摺、提款卡及其密碼之目的，可能供不法詐騙份子用以詐
      使他人將款項匯入後，再加以提領之用。又被告縱有貸款
      之意，然交付帳戶之存摺、提款卡及密碼既非貸款所需且
      無必要，況被告自承不知「李聖傑」之真實姓名年籍，且
      未曾見過面，事後亦無法聯絡，僅因報紙分類廣告及需款
      甚急，竟仍將其所有之上開中國信託銀行及渣打銀行帳戶
      存摺、提款卡及密碼以托運方式交付未曾謀面且不知真實
      姓名年籍之人使用，依卷內事證，雖無證據證明被告知悉
      詐騙被害人之犯罪集團成員如何犯罪，或被告與犯罪集團
      成員間有何共同正犯關係，惟被告既無從知悉且無法掌握
      帳戶是否遭人非法使用，則該等犯罪集團成員將被告提供
      之上開中國信託銀行及渣打銀行帳戶供作提領不法詐騙款
      項之用，顯然為被告所可預見且不違反被告之本意，被告
      自有幫助詐欺取財之不確定故意甚明。
（三）綜上，本件事證明確，被告上揭犯行，已經證明，應依法
      論科。
三、按幫助犯之成立，主觀上行為人須有幫助故意，客觀上須有
    幫助行為，意即需對於犯罪與正犯有共同之認識，而以幫助
    之意思，對於正犯資以助力，而未參與實施犯罪之行為者而
    言。被告將所有之上開中國信託銀行及渣打銀行帳戶之存摺
    、提款卡及提款卡密碼提供予該不詳詐騙集團成員，供其詐
    騙被害人財物，顯係基於幫助他人詐取財物之犯意所為，屬
    刑法詐欺罪構成要件以外之行為，被告既以幫助他人犯罪之
    意思而參與犯罪構成要件以外之行為，核其所為，係犯刑法
    第30條第1 項、第339 條第1 項詐欺取財罪之幫助犯。又被
    告係幫助他人犯罪，爰依刑法第30條第2 項規定減輕其刑。
    再被告以同時交付上開2 銀行帳戶存摺、金融卡及密碼予「
    李聖傑」及其所屬詐騙集團成員使用之一幫助詐欺行為幫助
    該詐騙集團分別詐騙被害人戊○○、甲○○、丁○○、丙○○等人之財物，為想像競合犯，應依刑法第55條之規定從一
    重處斷。另被告提供上開渣打銀行帳戶助成詐騙集團對被害
    人丙○○詐欺取財部分（即臺灣桃園地方法院檢察署檢察官
    97年度偵字第17347 號移送併辦意旨書）雖未經檢察官聲請
    簡易判決處刑，惟該部分與已聲請簡易判決處刑部分，既有
    想像競合犯之裁判上一罪關係，自為聲請簡易判決處刑效力
    所及，本院應併予審理。
四、原審判決對被告論罪科刑固非無見，惟原審未及審酌被告提
    供渣打銀行帳戶助成詐騙集團對被害人丙○○詐欺取財之犯
    行，容有未洽。被告上訴意旨否認犯罪，雖無理由，惟原審
    判決既有上開可議之處，其判決自屬無可維持，而應由本院
    撤銷改判。爰審酌被告明知使用他人帳戶以詐欺之情形猖獗
    ，仍提供上開2 帳戶予詐欺集團使用，助長詐騙財產犯罪之
    風氣，造成無辜民眾受騙而受有金錢損失，實為當今社會詐
    財事件發生之根源，並擾亂金融交易往來秩序及社會正常交
    易安全甚鉅，且亦因被告提供個人帳戶，致使執法人員難以
    追查正犯之真實身分，兼衡本案被害人之人數為眾，遭詐騙
    金額幾千至數萬元不等，暨被告素行、犯後之態度等一切情
    狀，量處如主文所示之刑，並諭知易科罰金之折算標準，以
    資懲儆。
五、末按共同正犯因相互間利用他方之行為，以遂行其犯意之實
    現，本於責任共同之原則，有關從刑之沒收部分，雖他共同
    正犯所有供犯罪所用之物，亦應於其本身所處主刑之後，併
    為沒收之諭知，幫助犯則僅對犯罪構成要件以外之行為為加
    工，且無共同犯罪之意思，自不適用該責任共同之原則，對
    於正犯所有供犯罪所用或因犯罪所得之物，勿庸併為沒收之
    宣告（最高法院86年度台上字第6278號判決參照）。查被告
    提供上開2 銀行帳戶存摺及提款卡予詐騙集團成員，而上開
    各帳戶之存摺及提款卡均未扣案，迄今仍未取回，因之，上
    開銀行帳戶之存摺及提款卡核屬該詐騙集團而非被告所有，
    再者，被告與該犯罪集團又非具共同正犯關係，顯無共犯連
    帶責任原則之適用，是上開2 銀行帳戶之存摺及提款卡於本
    件自不得諭知沒收，應予敘明。
六、末查，本件雖係由被告上訴，但本院以原審判決適用法條不
    當而撤銷，已如前述，自得依刑事訴訟法第370 條但書之規
    定，諭知較重於原審判決之刑，附此敘明。
據上論斷，應依刑事訴訟法第455 條之1 第3 項、第369 條第 1
項前段、第370 條但書、第364 條、第299 條第1 項前段，刑法
第30條第1 項、第2 項、第339 條第1 項、第55條、第41條第1
項前段，刑法施行法第1 條之1 第1 項、第2 項前段，判決如主
文。
本案經檢察官顏世翠到庭執行職務。
中    華    民    國    97    年    9     月    18    日
                刑事第十二庭審判長法  官  魏  于  傑
                                  法  官  李  文  娟
                                  法  官  羅  國  鴻
以上正本證明與原本無異。
不得上訴。
                                  書記官  戴  育  萍
中    華    民    國    97    年    9     月    23    日
【論罪科刑法條】
中華民國刑法第339條
意圖為自己或第三人不法之所有，以詐術使人將本人或第三人之
物交付者，處5 年以下有期徒刑、拘役或科或併科1 千元以下罰
金。
以前項方法得財產上不法之利益或使第三人得之者，亦同。
前二項之未遂犯罰之。
【附表】
┌────┬────────┬──────┬────────────┐
│被害人  │匯入款項        │匯款時間    │匯入帳戶                │
├────┼────────┼──────┼────────────┤
│戊○○  │2304元          │96年9 月9 日│中國信託商業銀行南崁分行│
│        │                │上午8 時0 分│戶名：乙○○            │
├────┼────────┼──────┤帳號：000000000000號    │
│甲○○  │29983元         │96年9 月9 日│                        │
│        │                │上午8 時43分│                        │
├────┼────────┼──────┤                        │
│丁○○  │29983 元（聲請簡│96年9 月9 日│                        │
│        │易判決處刑書誤載│上午10時18分│                        │
│        │為29980 元）    │            │                        │
├────┼────────┼──────┼────────────┤
│丙○○  │95000元         │96年9 月10日│渣打商業銀行三民分行    │
│        │                │凌晨0時59分 │戶名：乙○○            │
│        ├────────┼──────┤帳號：00000000000 號    │
│        │80000元         │96年9 月10日│                        │
│        │                │零晨1 時17分│                        │
└────┴────────┴──────┴────────────┘


司法院資訊處製作；財團法人民間司法改革基金會備份。
